臺灣嘉義地方法院刑事判決　　　　　　 96年度簡上字第167號
上　訴　人　臺灣嘉義地方法院檢察署檢察官
上　訴　人　乙○○
即　被　告
上列上訴人等因詐欺案件，不服本院嘉義簡易庭中華民國96年5
月29日96年度嘉簡字第853號第一審判決（聲請簡易判決處刑書
案號：臺灣嘉義地方法院檢察署96年度偵字第1896號），提起上
訴，本院合議庭判決如下：
    主  文
原判決撤銷。
乙○○幫助犯詐欺取財罪，處有期徒刑伍月，如易科罰金，以新
臺幣壹仟元折算壹日，減為有期徒刑貳月又拾伍日，如易科罰金
，以新臺幣壹仟元折算壹日。
    事  實
一、乙○○明知金融機構帳戶係個人理財之重要工具，攸關個人
    財產、信用之表徵，並可預見一旦交予他人使用，即有供作
    財產犯罪用途之可能，且一般人取得他人存摺之目的在於取
    得贓款及掩飾犯行不易遭人追查，對於提供帳戶必然供作從
    事不法犯罪使用等情節雖無確信，但仍基於幫助詐欺取財犯
    罪之不確定故意，於不詳時間、地點，將其於民國96年1月
    16日，在嘉義市○○路193號「京城商業銀行南嘉義分行」
    所開立帳戶（帳號：000000000000號）之存摺、提款卡，連
    同印章交付予姓名年籍不詳之成年人，提供上揭帳戶予該成
    年人使用，供為存提款及匯款使用，幫助該成年人與他人所
    組成詐欺集團為詐欺取財犯行時，作為匯款帳戶。嗣該詐欺
    集團成員，意圖為自己不法所有，共同基於詐欺取財之犯意
    聯絡，於96年1月23日，撥打電話向甲○○佯稱：可投資賺
    錢等語，要求甲○○將投資款項匯入所指定之帳戶，以此方
    式施用詐術，致甲○○陷於錯誤，遂依該詐欺集團成員之指
    示，於96年1月23日10時許，至彰化縣員林鎮○○路○段30之
    2 號「國泰世華商業銀行員林分行」內，將新臺幣（下同）
    775,060元匯入乙○○之上開郵局帳戶內，並隨即遭提領一
    空，甲○○匯畢後始知受騙，乙○○即以此種方式，幫助該
    詐欺集團實行詐欺取財犯行。
二、案經甲○○訴由嘉義市警察局第一分局報請臺灣嘉義地方法
    院檢察署檢察官偵查聲請簡易判決處刑。
　　理  由
一、按被告以外之人於審判外之言詞或書面陳述，除法律有規定
    者外，不得作為證據。當事人、代理人或辯護人於法院調查
    證據時，知有第159條第1項不得為證據之情形，而未於言詞
    辯論終結前聲明異議者，視為有前項之同意。刑事訴訟法第
    159條第1項、第159條之5第2項分別定有明文。查檢察官、
    被告乙○○就證人即告訴人甲○○於警詢時之陳述，未於言
    詞辯論終結前聲明異議，本院審酌其言詞陳述作成時之情況
    ，並無違法取證或其他瑕疵，認為以之作為證據為適當，是
    其此部分之陳述，應有證據能力。
二、訊據被告固供承有開立上揭帳戶，惟矢口否認有何幫助詐欺
    取財之犯行，辯稱：伊的存摺是過年前辦的，辦了以後就放
    在包包裡面，都沒有拿出來過，伊存摺、印章和提款卡都放
    在一起，在伊作秀的時候掉的，伊不知道何時掉的云云。惟
    查：
  (一)上揭犯罪事實，業據告訴人於警詢時證述屬實（見警卷第4-
    5頁），並有京城商業銀行客戶存提紀錄單、國泰世華商業
    銀行匯出匯款回條、報案三聯單、京城商業銀行南嘉義分行
    96年3月15日（96）京城義分字第96號函附之客戶存提紀錄
    單、電話銀行理財系統服務申請書暨約定書各1份附卷可憑
    （見警卷第6、8、10頁、偵卷第6-8頁），足見被告確有提
    供上開銀行帳戶係供詐欺集團使用。且衡諸常情，一般人至
    金融機關開設帳戶使用，係方便容易且迅速之事，苟有使用
    金融存款帳戶之正當用途，自以使用其本人或可信賴之親友
    申請之帳戶，最為便利安全，始可避免帳戶名義人反悔或心
    存歹念，利用通知掛失止付及換摺之方式，將帳戶內之款項
    領走一空，使用帳戶人反將蒙受損失，故苟非具意圖以他人
    帳戶從事不法用途，並藉以逃避查緝，自無向無相當信任關
    係之人借用帳戶使用之理。是依一般人通常之知識、經驗，
    均應知不詳姓名之人要求提供帳戶，係欲藉該帳戶取得不法
    犯罪所得，且欲以之隱匿帳戶內資金之實際取得人之身分，
    被告係成年且有智識之人，對此自難諉稱不知。
  (二)次按刑法上之故意，分為直接故意（確定故意）與間接故意
    （不確定故意），行為人對於構成犯罪之事實，明知並有意
    使其發生者，為直接故意。行為人對於構成犯罪之事實，預
    見其發生而其發生並不違背其本意者，為間接故意；而間接
    故意與有認識的過失之區別，在於二者對構成犯罪之事實雖
    均預見其能發生，但前者對其發生並不違背其本意，後者則
    確信其不發生。且幫助犯之成立，以行為人主觀上認識被幫
    助者正欲從事犯罪或係正在從事犯罪，且該犯罪有既遂之可
    能，而其行為足以幫助他人實現構成要件者，即具有幫助故
    意，並不以行為人確知被幫助者係犯何罪名為必要。至於行
    為人在正犯實施犯罪前為幫助行為者，則構成事前幫助犯。
    近來詐欺取財之犯罪類型層出不窮，多數均係利用他人帳戶
    作為詐欺所得財物之出入帳戶，並經媒體廣為披載，被告縱
    使不確知所提供之帳戶，係遭他人用以對告訴人詐欺取財，
    亦無法確知取得帳戶之人係以何種方法於何時地為詐欺取財
    之具體內容，惟對於其所提供之上揭帳戶，將遭人作為詐欺
    取財犯行所得財物匯入及提領之工具使用，應有認識，且可
    預見其發生，竟仍同意他人使用，顯對帳戶供他人取得不法
    犯罪所得之用，亦不違背其本意，是被告並無確信帳戶不至
    遭利用為犯罪之用，仍將存摺交付予他人，足認被告基於幫
    助犯罪之不確定故意，是被告提供帳戶予他人使用之行為，
    應成立幫助詐欺取財罪甚明。
  (三)雖被告以上詞置辯，然被告對於存摺係於何時何地遺失一節
    ，於警詢時供稱：大約於1月21日遺失，因當時較忙沒時間
    申請補發云云（見警卷第2-3頁），於偵查時則供稱：可能
    是在吳鳳北路看病的時候丟掉的云云（見偵卷第26頁），於
    本院審理時則上詞置辯，是其供述前後不一致，已難令人採
    信。參以帳戶存摺遺失者若至金融機構辦理掛失止付，詐欺
    集團將無法提領詐得金額，且詐欺集團若未得原帳戶所有人
    同意而加以使用，則詐得金額亦有可能被原帳戶所有人提領
    一空，是詐欺集團衡情均不致以遺失之帳戶來做為詐騙被害
    人匯款提款之用，故上揭帳戶之存摺應係被告提供予詐欺集
    團成員使用甚明。是被告前開所辯，顯係卸責之詞，不足採
    信。本件事證明確，被告幫助詐欺取財之犯行堪予認定。
三、被告將帳戶交給他人詐欺，顯係基於幫助他人詐欺之犯意，
    且所為提供帳戶予他人之行為係屬刑法詐欺罪構成要件以外
    之行為，其既以幫助他人犯罪之意思而參與犯罪構成要件以
    外之行為，核其所為，係犯刑法第339條第1項詐欺取財罪之
    幫助犯。被告幫助他人實行詐欺取財之犯罪行為，為幫助犯
    ，爰依刑法第30條第2項之規定減輕其刑。原審認被告罪證
    明確，予以論罪科刑，固非無見，惟查，中華民國96年罪犯
    減刑條例於96年7月4日公布，並自96年7月16日施行，原審
    未及適用，尚有未洽。按關於刑之量定（及緩刑之宣告），
    係實體法上賦予法院得為自由裁量之事項，倘其未有逾越法
    律所規定之範圍，或濫用其權限，即不得任意指摘為違法（
    最高法院著有75年台上字第7033號判例可資參照）。檢察官
    依告訴人之請求以原審量刑過輕提起上訴，然原審認被告罪
    證明確，審酌一切情狀，量處被告有期徒刑5月，堪稱妥適
    ，是檢察官上訴為無理由，而被告上訴意旨請求為無罪判決
    ，亦無理由，惟原審判決既有前述瑕疵，自應由本院撤銷原
    判決，另為適當之判決。爰審酌被告高職畢業之智識程度，
    因同意提供帳戶供他人非法使用，助長他人犯罪風氣，惟其
    本身未實際參與本件詐欺取財之犯行，責難性較小，告訴人
    所受之損害，及被告否認犯行之犯後態度等一切情狀，量處
    如主文所示之刑，並諭知易科罰金之折算標準，以示懲儆。
    本件被告犯罪之時間係在96年4月24日以前，所犯合於中華
    民國96年罪犯減刑條例第2條第1項第3款減刑之規定，應依
    法減其宣告刑2分之1，並諭知易科罰金之折算標準。
據上論斷，應依刑事訴訟法第455條之1第1項、第3項、第369條
第1項前段、第364條、第299條第1項前段，刑法第30條第1項前
段、第339條第1項、第30條第2項、第41條第1項前段，刑法施行
法第1條之1第1項、第2項前段，中華民國96年罪犯減刑條例第2
條第1項第3款、第7條，判決如主文。
本案經檢察官王啟旭到庭執行職務。
中　　華　　民　　國　　96　　年　　7 　　月　　31　　日
                   刑事第二庭  審判長法  官   沈福財
                                     法  官   林青怡
                                     法  官   卓春慧
上列正本證明與原本無異。
本件不得上訴。
中　　華　　民　　國　　96　　年　　8 　　月　　3 　　日
                                     書記官   汪淑菁
附錄本案論罪科刑法條全文：
刑法第339條第1項：
意圖為自己或第三人不法之所有，以詐術使人將本人或第三人之
物交付者，處5年以下有期徒刑、拘役或科或併科1千元以下罰金
。
